臺灣高等法院臺南分院刑事判決　　　　99年度上訴字第1127號
上　訴　人
即　被　告　方春潮
選任辯護人　邱銘律師
上列上訴人因家暴妨害性自主案件，不服臺灣台南地方法院98年
度訴字第1639號中華民國99年10月26日第一審判決（起訴案號：
臺灣台南地方法院檢察署98年度偵字第1639號），提起上訴，本
院判決如下：
    主  文
上訴駁回。
    事  實
一、方春潮與Ａ女（代號0000-0000號，真實姓名、年籍資料詳
    卷，於民國99年4月1日死亡）原同住於Ａ女之住處（地址詳
    卷），為同居之男女朋友，2人間具有家庭暴力防治法第3條
    第2款所定義之家庭成員關係。方春潮於民國（下同）98年8
    月16日晚間23時30分許，返回與Ａ女同居之住處，欲與Ａ女
    發生性行為，Ａ女不願意，詎方春潮竟基於妨害性自主之犯
    意，至Ａ女房間，強行脫去Ａ女之外褲及內褲，將Ａ女壓在
    床上，復強行脫去Ａ女之上衣及胸罩，並捏抓Ａ女之胸部，
    後撐開Ａ女之雙腿，欲以其陰莖進入Ａ女之陰道，惟Ａ女反
    抗，以腳踢開方春潮，方春潮因而發怒，竟坐在Ａ女之大腿
    上，以拳頭揮打Ａ女之頭、臉部，並以手掐住Ａ女之脖子致
    Ａ女暈眩無力，方春潮即以其手指插入Ａ女之陰道內，繼以
    其陰莖插入Ａ女之陰道內，前後抽動後射精，以此強暴之方
    式，對Ａ女為強制性交得逞，Ａ女因而受有「臉、左耳挫傷
    瘀血、頸部挫傷瘀血、左胸部挫傷瘀血」等傷害。嗣Ａ女待
    方春潮至房間就寢後，逃出上開住處並打電話報警，因而查
    知上情。
二、案經Ａ女訴由臺南縣警察局佳里分局報請臺灣臺南地方法院
    檢察署檢察官偵查起訴。
    理  由
一、認定犯罪事實所憑之證據及理由
（一）
    １按刑事訴訟法新制採改良式當事人進行主義，為保障被告
      防禦權及維護直接審理與言詞審理原則 ， 刑事訴訟法第
      159條第1項規定：「被告以外之人於審判外之言詞或書面
      陳述，除法律有規定者外，不得作為證據。」酌採英美法
      之傳聞法則，復於第159條之1至第159條之5增設例外規定
      ，以應實務需要，俾符實體真實發現之訴訟目的。
    ２刑事訴訟法第159條之2規定：「被告以外之人於檢察事務
      官、司法警察官或司法警察調查中所為之陳述，與審判中
      不符時，其先前之陳述具有較可信之特別情況，且為證明
      犯罪事實存否所必要者，得為證據」。查證人Ａ女警詢時
      之陳述與其於原審審理時所為之證述相符，則依前述規定
      ，不得採為本案證據。
    ３除前述證據外，公訴人、被告及辯護人，均同意下述之供
      述或非供述證據之證據能力，本院審酌前開證據之作成或
      取得之狀況，並無非法或不當取證之情事，且亦無顯不可
      信之情況，並無證據力明顯過低之情形，復經本院於審判
      期日就上開證據依法進行調查、辯論 ， 依刑事訴訟法第
      159條之5規定，均具有證據能力，合先敘明。
（二）被告與Ａ女於上揭時地，發生性交之事實，分別迭據Ａ女
      、被告於偵審中供承在卷 ，2者間供述互核相符，並無矛
      盾 。此外且有內政部警政署刑事警察局98年10月7日刑醫
      字第0980130849號鑑驗書鑑驗結果：「被害人內褲、陰道
      深部棉棒精子細胞層檢出同一男性DNA-STR型別 ，與方春
      潮DNA型別相符 ，該型別在台灣地區中國人口分布之機率
      為1.10x10的24次方可證，足認上揭時地被告與Ａ女2人確
      曾發生性行為之事實。
（二）被告於警詢中供稱 ：我有打Ａ女臉頰（見警卷第4頁）；
      Ａ女臉及左耳有挫傷瘀血，頸部有挫傷瘀血，左胸有挫傷
      瘀血是我造成的，因為我喝酒醉出手較無節制（見警卷第
      5頁）等語；於檢察官偵查中又供稱：她打我眼睛 ，我就
      用巴掌打她的臉等語（見偵卷第19頁）；再於檢察官偵查
      及原審審理中均供稱：我回到Ａ女住處後，發現屋內有保
      險套，因為我與Ａ女發生性關係從來不用保險套，因此我
      認為Ａ女腳踏2條船，而與Ａ女發生爭吵 ，進而出手毆打
      Ａ女等語（見偵卷第19頁、原審卷(二)第24頁）。其次Ａ女
      經警送財團法人臺灣基督長老教會新樓醫院（以下簡稱新
      樓醫院）麻豆分院治療結果，Ａ女所受之傷害為「臉及左
      耳有挫傷瘀血、頸部有挫傷瘀血、左胸有挫傷瘀血。」等
      傷害 ，有該院98年8月17日受理疑似性侵害事件驗傷診斷
      書、員警拍攝Ａ女傷勢照片2張、新樓醫院麻豆分院98 年
      9月30日新樓麻歷字第9836 4號函所附急診一般病歷及急
      診護理評估單 、新樓醫院函覆之驗傷照片光碟1片及自驗
      傷照片光碟列印之照片7張附卷可稽（分見警卷第24-26、
      51頁)，足以證明Ａ女確實受有上揭傷害。
（四）Ａ女於檢察官偵查中證稱 ：98年8月16日大約晚上11點被
      告回家，他有喝酒，他來推開我的房門，一進來就要跟我
      發生性行為，就開始脫我衣服，我當時有反抗，用手撥他
      ，他把我壓在床上，硬是把我的熱褲及內褲脫下來，我當
      時有用手扶著褲子，他撐開我的腳開始要做性行為，我就
      用腳踢他，用手推他 ，我一直反抗，他就把我的T恤脫掉
      ，然後坐在我腳上面，要把我背後的內衣扣子脫掉，我有
      反抗，但他還是用手把內衣扣子弄開，內衣就掉下來，他
      就抓我胸部，我不要給他摸，他硬要摸，然後用力抓我的
      胸部，弄得我胸部很痛，他不摸後就開始要撐開我的腿，
      我就用腳把他踢開，他就生氣了，他坐在我大腿上，開始
      用拳頭亂打我的頭和臉，然後我就開始有點意識不清，他
      又開始把我腳撐開要做性行為，他就一直用他的性器官頂
      我的下體，但是還沒辦法進入，一方面是因為我一直移動
      ，而且他有打我，所以性器官就軟掉了，無法進入，後來
      他就說不然請我幫他口交或是幫他打手槍，但我不要，因
      為我不喜歡口交也不喜歡幫人家打手槍，他就又一直想要
      把性器官插入我的性器官，我反抗，他又開始打我，我就
      開始哭，他就用手掐我的脖子而且還往下壓，我當時沒什
      麼力氣了，只好讓他弄，他當時性器官有進去我的性器官
      ，後來很久之後才射精。我不敢馬上跑，因為怕被他馬上
      抓回來，我坐在那邊抽煙的時候，看時間已經一點半多，
      我才知道他性侵害我整整兩個小時等語（見偵卷第9-11頁
      ），已證述被告以上揭方法強制性交Ａ女之事實。次參酌
      ：Ａ女遭被告強制性交後當日凌晨即向員警報案並向員警
      表示要至醫院治療等語，並無任何拖延，此有證人即員警
      陳奕帆、員警張智遠，分別於原審審理中之證言可稽( 見
      原審卷(二)第16、21、26頁）。再參酌Ａ女於報警時神情害
      怕，此亦有證人即員警張明山於原審審理中之證言可稽（
       見原審卷(二)第27、28頁） ，均足以推論Ａ女上揭指訴被
      告性侵乙節堪認為真實。
二、對於被告辯解本院之判斷
（一）被告辯解要旨
      被告坦矢口否認有妨害性自主之犯行：
    １於本院辯稱：「當天我與Ａ女發生性關係是Ａ女願意的，
      當時Ａ女的衣服、褲子是我脫的。當天我確實有打Ａ女的
      巴掌，是因為我們有吵架，Ａ女打我的眼睛，我才打她。
      我打她及與她發生性行為是在同一天，至於何者隔多久我
      忘記了，她不要和我在一起才告我的」云云（見本院卷99
      年12月29日筆錄。
    ２於原審辯稱「我們只有做愛沒有性侵；Ａ女有精神病，有
      憂鬱、躁鬱及暴力傾向，是Ａ女誣告我；我那天有喝酒，
      沒有辦法勃起，如果沒有Ａ女配合，我們沒有辦法完成性
      交；我只有打Ａ女巴掌，輕輕掐Ａ女脖子，沒有抓胸部；
      夫妻床頭吵床尾和，嗣後Ａ女同意和我發生性關係」云云
    ３辯護人另為被告辯稱：「本件被告因為飲酒導致辨識能力
      降低，且本件被害人生前已向其家人表示願意諒解被告」
      云云（見本院卷99年12月29日筆錄）。
（二）不採的理由
    １被告之所辯，與前述「一、認定犯罪事實所憑之證據及理
      由」不符，顯係卸責之詞，不足採信。
    ２Ａ女雖曾於93至99年間至新樓醫院身心門診就醫，然Ａ女
      所罹者乃精神官能性憂鬱症及睡眠障礙，此有新樓醫院99
      年5月5日函及所附Ａ女之病歷影本1份附卷足稽 （見原審
      卷第43-54頁），無法證明Ａ女有誣指被告之可能 。再者 
      被告自警詢時起至原審審理中均不斷供承其提供生活費用
      予Ａ女乙節，此有各該被告之筆錄可稽（分見警卷第3、5
      、7、8頁、偵卷第19頁、原審卷(二)第34頁），足認Ａ女確
      實仰賴被告提供生活費以為度日，則Ａ女焉有故意誣指被
      告性侵，以斷絕日後被告生活費用供給之理？被告於本院
      審理時乃翻異其詞，稱：「她（Ａ女）不要和我在一起才
      告我的」云云，然Ａ女若不要與被告在一起，並不足以推
      論Ａ女告被告即是誣告，惟卻足以推論Ａ女應無與被告發
      生性行為之意願，足見，被告此部分之所辯，顯係卸責之
      詞，不足採信。
    ３被告於原審審理辯稱 ：「我98年8月16日晚上11點回家，
      回家10分鐘後就與Ａ女發生爭吵，吵了約20分鐘，吵完隔
      了差不多半小時我們就發生性關係」云云（見原審卷(二)第
      34、35頁）。惟查，被告與Ａ女既然發生遽烈爭吵，並出
      手毆打Ａ女，以致Ａ女受有上揭傷害，且被告當時並未對
      於出手毆打之事對Ａ女有致歉或為任何安撫之行為，Ａ女
      焉有被毆後半小時內即同意與被告發生性行為之理？再被
      告既稱其係當晚11時回到Ａ女住處，10分鐘後發生爭吵，
      此時約為11時10分，爭吵約20分結束，此時約為11時30分
      ，爭吵完後約半小時發生性行為，此時約12時許，亦即依
      被告於原審審理中之答辯，被告與Ａ女發生性行為之時間
      應為12時許才是，然被告於警詢及原審準備程序中均係辯
      稱其與Ａ女是11時30分許發生性行為者 （見警卷第3頁、
      原審卷(一)第11頁反面），顯見被告於原審審理中之答辯與
      其之前之供述互相矛盾而不足採。又如被告之前供承11時
      30分許與Ａ女發生性行為乙節屬實，則被告應係在爭吵之
      中同時與Ａ女發生性行為者，依一般人之常情判斷，Ａ女
      此時焉有自願與被告發生性行為之理？被告於本院再翻異
      其詞，謂「打她及與她發生性行為是在同一天，至於何者
      隔多久我忘記了」云云，亦屬卸責之詞，仍不足採。
    ４至於被告是否因酒後須賴Ａ女配合，生殖器始有辦法勃起
      乙節，Ａ女已於檢察官偵查中證稱：被告原先無法勃起，
      惟因事後其無力反抗，無力再爭扎，被告此時生殖器始勃
      起性侵得逞等語（見偵卷第11頁），已供明因Ａ女無力反
      抗故被告毋庸再花費力氣壓制Ａ女，而得以勃起生殖器性
      侵得逞之情節，故被告辯稱係因Ａ女配合，始得勃起乙節
      ，亦不足採信。
    ５證人即Ａ女之弟弟（姓名、年籍資料詳卷）證稱：「被告
      曾於我姐姐過世前三、四個月去找我姊姊談和解的事情，
      去了二次，當時案件已經起訴，在地院審理中，我姐姐有
      想要和解，要原諒被告，但他們條件還沒有談好，所以還
      沒有簽和解書。」等語，足見辯護人為被告所為「本件被
      害人生前已向其家人表示願意諒解被告」之所辯，與證人
      所述不符，不足採信。再被告於為本件犯行前曾有喝酒，
      此固據Ａ女於檢察官偵查中證述明確（見偵卷第9-11頁）
      ，惟被告是否因為飲酒導致其辨識行為違法或依其辨識而
      行為之能力顯著降低？辯護人及被告表示此部分無法舉證
      ；再從被告於檢察官偵查及原審審理中所供稱：伊當日回
      到Ａ女住處後，發現屋內有保險套，因為伊與Ａ女發生性
      關係從來不用保險套 ，因此伊認為Ａ女腳踏2條船，而與
      Ａ女發生爭吵，進而出手毆打Ａ女等語（見偵卷第19頁、
      原審卷(二)第24頁），可知當時被告之觀察及推理等辨識能
      力，均屬平常，並無顯著減低之情形，從而辯護人此部分
      為被告之所辯，亦無足採。
    ６綜上所述，被告及辯護人之所辯，顯均係卸責之詞，不足
      採信，本件事證明確，被告犯行堪予認定，應予依法論科
      。
三、論罪科刑之理由
（一）核被告所為，係犯刑法第221條第1項之強制性交罪；被告
      與Ａ女為同居男女朋友關係，雙方具有家庭暴力防治法第
      3條第2款之家庭成員關係，被告故意實施上開犯罪，屬家
      庭暴力防治法第2條第2款之家庭暴力罪。查Ａ女於本件所
      受之「臉及左耳挫傷瘀血、頸部挫傷瘀血、左胸挫傷瘀血
      」等傷害，顯係被告施強暴手段，毆打告訴人之頭、臉部
      、掐住告訴人之脖子，及捏抓告訴人之胸部所生，應認為
      強暴行為發生之當然結果 ，依最高法院51年台上字第588
      號判例意旨，只論以強制性交罪名即足，毋須再論以傷害
      罪責。
（二）原審依上開事證，適用前述法律，並審酌被告為滿足自身
      性慾，不顧同居Ａ女自尊及自由意願，利用蠻力，對Ａ女
      為強制性交行為，枉顧Ａ女之性自主權，對Ａ女之身心傷
      害甚鉅，且犯後尚未與Ａ女達成和解，飾詞否認犯行之態
      度等一切情狀，量處有期徒刑3年2月。經核認事用法均無
      不合，量刑亦屬妥當，被告否認犯行，為無理由，應予駁
      回。
四、適用法律
    刑事訴訟法第368條。
本案經檢察官江守權到庭執行職務。
中    華    民    國    100    年    1    月     26    日
                  刑事第三庭    審判長法  官   陳義仲
                                      法  官   張季芬
                                      法  官   蔡勝雄
以上正本證明與原本無異。
如不服本判決應於收受送達後10日內向本院提出上訴書狀，其未
敘述上訴理由者，並得於提起上訴後10日內向本院補提理由書（
均須按他造當事人之人數附繕本）「切勿逕送上級法院」。
                                      書記官   汪姿秀
中    華    民    國    100    年    1    月     26    日

附錄本判決論罪科刑法條：
中華民國刑法第221條第1項
（強制性交罪）
對於男女以強暴、脅迫、恐嚇、催眠術或其他違反其意願之方法
而為性交者，處3年以上10年以下有期徒刑。